【裁判字號】    90,上訴,3500
【裁判日期】    901214
【裁判案由】    毒品危害防制條例
【裁判全文】
臺灣高等法院刑事判決                            九十年度上訴字第三五號
    上  訴  人
    即  被  告  甲○○
    選任辯護人  王迪吾
右上訴人因違反毒品危害防制條例案件，不服臺灣桃園地方法院九十年度訴字第六二
七號，中華民國九十年八月二十八日第一審判決（起訴案號：臺灣桃園地方法院檢察
署九十年度偵字第二九六六號）提起上訴，本院判決如左：
    主  文
原判決撤銷。
本件公訴不受理。
    理  由
一、公訴意旨略以：被告甲○○基於營利之概括犯意，於民國八十九年五月二十五日
    上午五時三十分許，在桃園縣平鎮市忠貞里二五九號，以新台幣（下同）二千元
    之價格非法販賣第二級毒品安非他命一包（毛重二‧二公克）予陳年生。嗣經警
    於同日上午六時四十分，在同縣中壢市中正里二號查獲，並扣得安非他命一包（
    毛重二‧二公克），因認被告涉有毒品危害防制條例第四條第二項販賣第二級毒
    品安非他命之罪嫌云云。
二、訊據上訴人即被告甲○○堅決否認有何販賣安非他命犯行，辯稱：伊並未販賣安
    非他命予陳年生，案發當日伊前往王補元住處擬共同吸食毒品，因陳年生要返家
    睡覺，甲○○遂叫陳年生至上開自小客車車上，將其所有前開第二級毒品安非他
    命及大麻拿至王補元上址住處以供吸食，於陳年生返回王補元上址住處時，當場
    為警查獲等語。
三、按犯罪事實應依證據認定之，無證據不得推定其犯罪事實。又不能證明被告犯罪
    者，應諭知無罪之判決，刑事訴訟法第一百五十四條、第三百零一條第一項分別
    定有明文。又認定不利於被告之事實，須依積極證據，苟積極證據不足為不利於
    被告事實之認定時，即應為有利於被告之認定，更不必有何有利之證據，最高法
    院三十年台上字第八一六號判例可資參照。再者，認定犯罪事實所憑之證據，雖
    不以直接證據為限，間接證據亦包括在內；然而無論直接或間接證據，其為訴訟
    上之證明，須於通常一般之人均不致有所懷疑，而得確信其為真實之程度者，始
    得據為有罪之認定，倘其證明尚未達到此一程度，而有合理之懷疑存在時，事實
    審法院復已就其心證上理由予以闡述，敘明其如何無從為有罪之確信，因而為無
    罪之判決，尚不得任意指為違法。亦有最高法院七十六年度台上字第四九八六號
    判例可資參照。又利用共犯之自白或其他不利於己之陳述，為認定被告犯罪之證
    據，不特與利用被告自己之自白作為其犯罪之證明同有自白虛偽性之危險，亦不
    免有嫁禍於被告而為虛偽供述之危險。故就刑事訴訟法第一百五十六條第二項之
    立法意旨觀之，共犯之自白或其他不利於己之陳述，固得作為認定被告犯罪之證
    據，但不得作為有罪判決之唯一證據，仍應調查其他必要之證據，以查其是否與
    事實相符，亦即仍須有補強證據以擔保該共犯自白之真實性，始得採為斷罪之依
    據，並非絕對可由法院自由判斷該共犯之自白或不利於己之陳述之證明力。若不
    為調查，而專憑此項供述據為被告犯罪事實之認定，即與上開規定有違。又上開
    所謂共犯，包括任意共犯及必要共犯（含對向犯罪之共犯）；所謂補強證據，則
    指除該自白或不利於己之陳述本身之外，其他足以證明自白之犯罪事實確具有相
    當程度真實性之證據而言，雖所補強者，非以事實之全部為必要，但亦須因補強
    證據與自白之相互利用，足使犯罪事實獲得確信者，始足當之。矧毒品危害防制
    條例第十七條規定：犯第四條第二項之罪，供出毒品來源，因而破獲者，得減輕
    其刑。則運輸毒品之人，如供出毒品之來源因而破獲者，既得藉以要求寬典減輕
    其刑，為擔保其所為不利於對向共犯之陳述之真實性，尤應有足以令人確信其陳
    述為真實之補強證據。本件公訴人認被告涉犯前揭販賣第二級毒品安非他命之犯
    行，無非係以證人陳年生於警訊中證述綦詳，且觀陳年生之警訊筆錄中就購買毒
    品之時間、地點等細節，甚至陳年生吸食毒品之時間、方式均記載翔實，尚非他
    人得任意杜撰；參以陳年生確有吸食毒品行為，並有安非他命一包（毛重二．二
    公克）扣案等情，資為論據。
四、惟查：
  (一)被告始終否認販賣安非他命予陳年生圖利，而同案被告陳年生不惟於偵查及原審
    調查時均一致證稱：被告並未販賣毒品安非他命予伊，伊為警查獲時所扣得之毒
    品，為被告所有之毒品等語（見八十九年度偵字第八０三０號偵查卷第二一頁正
    面，原審卷第四四頁），且同案被告陳年生於八十九年五月二十五日警方調查時
    供稱：「（問：你所持有的安非他命是向何人購得？以多少金錢購得？購買時間
    為何？）答：是向甲○○所購買，以新台幣二千元整所購得，但是現今尚未給付
    ，購買時間是八十九年五月二十五日上午五時三十分許。」、「（問：警方在你
    身上所查獲的毒品安非他命是何時間向甲○○購得？交易地點？）答：是在八十
    九年五月二十五日上午六時許，至於交易地點就是我和甲○○從平鎮市忠貞里二
    五九號走到中正里二號的路上進行交易。」等語（見同上偵查卷第十頁反面、第
    十一頁正面），足見同案被告陳年生於警訊中就其購買安非他命之時間，前後亦
    供述不一，已見瑕疪。況證人即製作陳年生筆錄之警員張維斌於原審審理時證稱
    ：我們是採一問一答的方式來製作筆錄，先與被告對談，詢問大致情況後，再一
    問一答製作筆錄，整個訊問完後，先製作筆錄完畢後，再依照筆錄內容以一問一
    答的方式來錄音等語（見原審卷第九六頁）。本院無從藉由勘驗警訊錄音帶之方
    式，觀察證人於警訊中陳述之語調，受詢問時之語態，有無遭受強暴、脅迫等及
    其他不正方法詢問，所言是否出於自由意志，換言之，即無法判斷證人於警訊中
    陳述何者為真可採。是同案被告陳年生於警訊中前後供述歧異，具有明顯瑕疵，
    要難率爾遽採不利於被告之證據。
  (二)次查，證人即查獲被告之警員歐富雄於原審審理時證稱：「我們到達現場時，陳
    年生出去車上拿東西進來，後來從後門進來，當時他手上拿了東西，分別是大麻
    與安非他命，當時我詢問他毒品是誰的，他說是被告叫他去拿的，．．．」、「
    （在陳年生手上查獲的東西為何？在一袋東西裡，有大麻與安非他命。」等語（
    見原審卷第九六頁、第九七頁）；參以同案被告陳年生於警訊中供稱：「當時伊
    在平鎮市中正里二號之詩涵裁縫店的營業場所內，我在我自小客車拿出安非他命
    及大麻到營業場所時，為警當場查獲，．．．」等語（同上偵卷第十一頁反面）
    ，足證被告前開所稱係伊叫陳年生到車上將伊所有安非他命及大麻拿到中正里二
    號給伊等語，堪予採信。退步言之，姑不論證人陳年生於警訊中前後供述歧異，
    證詞具有明顯瑕疵，被告苟若已將毒品安非他命販賣與陳年生，必已將毒品安非
    他命交付與陳年生，衡情陳年生購得之毒品安非他命為警查獲前應係置放在身上
    ，或將所購得之安非他命與被告所有的大麻毒品等物分離，而非與被告所有之大
    麻及其他分裝袋放置於一袋內而置於自小客車內，顯與常情有違，益見陳年生為
    警查獲之一袋東西內有安非他命、大麻及分裝袋屬於被告所有。是同案被告陳年
    生上開於警訊中所稱：為警查獲時身上持有之毒品安非他命係向被告購得云云，
    有重大瑕疵，又被告復供稱其素習於施用第二級毒品安非他命，而上開扣得之安
    非他命僅毛重二．二公克，與一般人吸食安非他命之量相若，亦不足為推斷被告
    有販賣第二級毒品安非他命販賣予陳年生之積極證據，則被告所辯扣案之毒品安
    非他命係其購入欲自行施用等情，應可採信。此外，復未一併查扣到被告持有磅
    秤、分裝袋等販賣毒品所需之工具，又未發現帳冊等其他足徵被告確有販賣行為
    之證據，尚難據此而遽認被告有販賣毒品之犯行。既無其他佐證，尚不足以之認
    定被告確有販賣牟利之意圖而持有上開毒品安非他命，且查無其他證據足供認定
    被告持有上開毒品後，另行起意販賣毒品牟利之意圖。
  (三)綜上，同案被告陳年生於警訊中之證言既有瑕疵，已如前述，又無補強證據，尚
    難遽認被告有公訴人所指之毒品危害防制條例第四條第二項之販賣第二級毒品犯
    行。
五、被告涉有施用第二級毒品安非他命之事實，業據被告於本院調查、審理時供述明
    確（見本院九十年十一月六日訊問筆錄第三頁、九十年十一月三十日審判筆錄第
    三頁），而其為警查獲時所採集之尿液（尿瓶編號Ｅ三七三），經分別送桃園縣
    衛生局、法務部調查局檢驗結果，呈甲基安非他命陽性反應，有桃園縣警察局中
    壢分局被採尿人姓名編號對照表、桃園縣衛生局八十九年六月二十八日不法藥物
    尿液檢定書（存八十九年度毒偵字第三００三號卷）、法務部調查局八十九年七
    月二十七日（八九）陸(一)字第八九０五五０九五號檢驗通知書（存八十八年度戒
    執一字第一三二九號卷）可稽，而其為警查獲時所有之結晶物一包（毛重二．二
    公克），經送台灣檢驗科技股份有限公司檢驗結果，為甲基安非他命，有該公司
    九十年三月十四日濫用藥物檢驗報告一紙在卷可證（九十年度偵字第二九六六號
    卷第二五頁），足見被告前揭自白與事實相符，被告施用第二級毒品安非他命犯
    行堪以認定。又被告前曾因施用第二級毒品安非他命案件，經原審法院於八十八
    年十月十八日以八十八年度毒聲字第六一七三號裁定送觀察、勒戒後，認有繼續
    施用毒品之傾向，再由原審法院於八十八年十一月九日以八十八年度毒聲字第六
    八０五號裁定令入戒治處所施以強制戒治一年，嗣因執行強制戒治成效經評定為
    合格准予停止戒治，經台灣桃園地方法院檢察署檢察官聲請原審法院於八十九年
    三月二十四日以八十九年度毒聲字第二二一一號裁定停止戒治，所餘期間付保護
    管束，保護管束期間自八十九年三月二十四日起至八十九年十一月八日止，惟甲
    ○○於保護管束期間，復於八十九年五月二十四日晚上，在桃園縣中壢市○○路
    與龍南路交岔口龍岡圓環附近綽號「薑母」之不詳真實姓名成年男子車上，施用
    第二級毒品安非他命一次，經台灣桃園地方法院檢察署檢察官以被告業經原審法
    院以八十八年度毒聲字第六八０五號裁定令入戒治處所強制戒治一年，本案（八
    十九年度毒偵字第三００三號）無實施戒治之必要，將該案逕予報結，並將卷證
    併入八十八年度戒執一字第一三二九號卷，又台灣桃園地方法院檢察署檢察官又
    將前揭八十八年度戒執一字第一三二九號案暫行簽結，俟強制戒治期滿再行分戒
    偵案偵辦，另被告亦因於前開保護管束期間再施用第二級毒品安非他命，違反保
    護管束應遵守事項情節重大，經原審法院於八十九年八月二十八日以八十九年度
    毒聲字第五０六七號裁定撤銷停止戒治，令入戒治處所施以強制戒治，嗣於九十
    年七月三日強制戒治期滿，由台灣桃園地方法院檢察署檢察官以九十年度戒偵字
    第六三三號為不起訴處分確定，此有台灣檢驗科技股份有限公司八十八年十月八
    日濫用藥物尿液檢驗報告、原審法院八十八年度毒聲字第六一七三號刑事裁定、
    台灣桃園看守所附設勒戒處所八十八年十一月三日桃所澄衛勒字第００三０二九
    號函暨所附有無繼續施用毒品傾向證明書、台灣桃園地方法院檢察署檢察官觀察
    勒戒處分執行指揮書回證、桃園縣警察局桃園分局被採尿人姓名編號對照表、桃
    園縣衛生局不法藥物尿液檢定書（以上存八十八年度毒偵字第七一號卷）、台灣
    新竹戒治所受戒治人停止戒治交付保護管束名冊、台灣桃園地方法院檢察署檢察
    官執行保護管束命令、原審法院八十九年度毒聲字第二二一一號刑事裁定、桃園
    縣警察局中壢分局被採尿人姓名編號對照表、桃園縣衛生局不法藥物尿液檢定書
    、原審法院八十九年度毒聲字第五０六七號刑事裁定（以上存八十九年度戒執護
    字第六三四號卷）、台灣桃園地方法院檢察署檢察官執行保護管束指揮書影本（
    存八十九年度聲撤戒一字第四五一號卷）、台灣桃園地方法院檢察署檢察官九十
    年度戒偵字第六三三號不起訴處分書（見九十年度戒偵字第六三三號卷第七頁）
    、八十八年十一月十日簽（見八十八年度戒執一字第一三二九號卷第九頁）、八
    十九年七月十四日簽（存八十九年度毒偵字第三００三號卷）在卷可稽，並經本
院調閱前開卷宗核閱屬實，則被告涉有施用第二級毒品安非他命之犯行，應可認
    定。查被告因施用第二級毒品安非他命而持有扣案之安非他命，業如前述，則其
    攜帶扣案之毒品而持有，應以持有毒品犯行論，檢察官以被告所為係販賣毒品，
    容有誤會。
六、綜上所述，本案查無任何積極證據足資證明被告有販賣第二級毒品安非他命之犯
    行，此部分自屬不能證明被告犯販賣第二級毒品罪，並以公訴人起訴事實已述及
    被告持有第二級毒品安非他命之基本犯罪事實，故起訴之基本事實如為持有第二
    級毒品安非他命之犯行，法院認定之事實又未軼出上開範圍，自應就其持有第二
    級毒品之犯行予以審理，不容恝置不論。本件被告持有第二級毒品安非他命之行
    為，固係該當於毒品危害防制條例第十一條第二項之罪，惟被告持有上開毒品之
    目的既係供本身施用之需，其持有毒品之低度犯行即為施用毒品之高度犯行所吸
    收，亦即持有毒品之犯行與施用毒品之犯行為實質上之一罪，如其施用毒品之犯
    行業經論科或依法定程序予以特別之處遇而生消滅刑罰權追訴之效果，則持有毒
    品部分自不得單獨另行訴追處罰，則本件被告施用第二級毒品安非他命部分，既
    經檢察官併案強制戒治，並於戒治期滿後已為不起訴處分，俱如前述，則公訴人
    就被告單純持有第二級毒品安非他命部分起訴，檢察官起訴之程序自屬違背規定
    ，應依刑事訴訟法第三百零三條第一款規定為不受理之諭知。
七、原審據以論罪科刑固非無見，惟查被告因此次被查獲施用第二級毒品安非他命犯
    行，業經檢察官併案為強制戒治，嗣因強制戒治期滿，而由台灣桃園地方法院檢
    察署檢察官予以不起訴處分確定，已如前述，本件被告持有第二級毒品安非他命
    部分之犯行本應為施用第二級毒品安非他命部分之犯行所吸收，而其施用第二級
    品安非他命之犯行復經強制戒治後不起訴處分確定，則本件被告單純持有毒品安
    非他命經起訴部分，檢察官起訴之程序自屬違背規定，爰依法為不受理之諭知。
    原審未見及此，遽為論罪科刑，被告提起上訴，指摘原判決不當，為有理由，自
    應由本院將原判決撤銷，另為適法之諭知。
八、至原判決另以被告持有第二級毒品大麻，認應構成毒品危害防制條例第十一條第
    二項之罪，惟此部分公訴人並未起訴，乃原審就此未受請求之事項予以判決，容
    有違誤，亦應併予撤銷，而由檢察官另行偵辦。另扣案之第二級毒品安非他命一
    包（毛重二．二公克），應由檢察官另行依法聲請處理，併予敘明。
據上論斷，應依刑事訴訟法第三百六十九條第一項前段、第三百六十四條、第三百零
三條第一款，判決如主文。
本案經檢察官曾忠己到庭執行職務。
中      華      民      國      九十      年      十二      月    十四  日
                              臺灣高等法院刑事第六庭
                                  審判長法  官  陳  春  秋
                                        法  官  王  麗  莉
                                        法  官  徐  培  元
右正本證明與原本無異。
檢察官如不服本判決應於收受送達後十日內向本院提出上訴書狀，其未敘述上訴之理
由者並得於提起上訴後十日內向本院補提理由書（均須按他造當事人之人數附繕本）
。
被告不得上訴。
                                        書記官  秦  仲  芳
中      華      民      國    九十      年     十二     月    十七      日


司法院資訊處製作；財團法人民間司法改革基金會備份。
